台灣台中地方法院刑事判決　　　　　　　　　　　　　　　九十四年交訴字第十號
　　公　訴　人　台灣台中地方法院檢察署檢察官
　　被　　　告　丙○○
　　選任辯護人
右列被告因公共危險等案件，經檢察官提起公訴（九十三年核退偵字第一八九號），
本院判決如左：
    主    文
丙○○從事業務之人，因業務上之過失傷害人，處有期徒刑參月，如易科罰金，以參
佰元折算壹日。
被訴肇事逃逸部分，無罪。
    犯罪事實
一、丙○○係計程車司機，為從事駕駛業務之人，於民國九十二年十二月二十九日七
    時四十五分許，駕駛二Ｑ－九０九號計程車，沿台中市○○區○○路由北往南方
    向行駛，行經上開路段三段一四八號前，應注意汽車超車時，前車減速靠邊或以
    手勢或亮右方向燈表示允讓後，後行車始得超越，超越時應顯示方向燈並於前車
    左側保持半公尺以上之間隔超過，行至安全距離後，再顯示右方向燈始入原行路
    線。而依當時情形，路面無障礙，又無不能注意之情形，竟疏於注意及此，而貿
    然向右駛至慢車道欲向前超車再駛入快車道，而疏未注意慢車道上甲○○所騎乘
    之ＰＴ二－六二三號機車，丙○○駕駛之計程車右前方保險桿不慎撞及甲○○騎
    乘之機車，致甲○○人車倒地受有左足楔狀骨骨折。甲○○之機車倒地後又撞及
    在其後方同方向乙○○所駕駛之ＩＨＯ－二八五號機車，乙○○因此受有左腳輕
    微擦傷（乙○○傷害部分未具告訴）。丙○○肇事致甲○○、乙○○受傷，並未
    查覺未停車查看，而駛離現場。
二、案經甲○○訴由台中市警察局第六分局報請台灣台中地方法院檢察署檢察官偵查
    起訴。
    理    由
甲、有罪部分：
一、訊據被告丙○○矢口否認有於右揭時地發生車禍之情形，辯稱：當時車子很多，
    不知道發生車禍云云。然查：右揭事實業據告訴人指訴屬實，核與證人乙○○到
    庭結證稱確實有看到被告之車子擦撞到告訴人之機車致其倒地，伊並有向被告按
    喇叭等語相符，而告訴人所受左足楔狀骨骨折亦有診斷證明書一份在卷可參。而
    被告車輛右前方保險桿確有擦撞痕跡，有其車輛照片在卷可參，另有道路交通事
    故現場圖及現場照片六張及車輛毀損照片四張附卷可稽。查件車禍之發生，係被
    告丙○○駕駛營小客車於快慢車道間變換車道時不慎擦撞前行之告訴人甲○○之
    機車，致甲○○人車倒地而受傷為肇事原因，甲○○無肇事因素。本件車禍經送
    台灣省台中市區車輛行車事故鑑定委員會鑑定結果，亦同此認定，有該會九十四
    年三月十五日中市行字第０九四五四００五八八號函及鑑定書各一份附卷可佐。
    按汽車超車時，俟前行車減速靠邊或以手勢或亮右方向燈表示允讓後，後行車始
    得超越，超越時應顯示方向燈並於前車左側保持半公尺以上之間隔超過，行至安
    全距離後，再顯示右方向燈始入原行路線。道路交通安全規則第一百零一條第五
    款訂有明文。被告駕車自應注意上述道路交通安全規定，而依當時路況又無不能
    注意之情形，竟疏不注意為之，以致肇事，致人受傷，其顯有過失，且其過失行
    為與告訴人之受傷間具有相當因果關係。按發生車禍致人受傷處罰過失犯，從而
    本案過失傷害部分，事證明確，被告犯行堪予認定。
二、核被告丙○○係計程車司機，為從事駕駛業務之人，已據其供明在卷，核其所為
    係犯刑法第二百八十四條第二項前段之業務過失傷害罪。爰審酌被告之過失程度
    為肇事原因、被害人所受傷勢、被告之犯後態度等一切情狀，量處如主文所示之
    刑，並諭知易科罰金之折算標準。
乙、無罪部分：
一、公訴意旨如事實欄所述，被告丙○○肇事致人受傷後竟未下車查看而逃離現場，
    因認被告尚涉有刑法第一百八十五條之四之肇事逃逸罪云云。
二、按被告未經審判證明有罪確定前，推定其為無罪。犯罪事實應依證據認定之，無
    證據不得認定犯罪事實。又不能證明被告犯罪或其行為不罰者，應諭知無罪之判
    決。刑事訴訟法第一百五十四條、第三百零一條第一項，分別定有明文。次按認
    定不利於被告之事實，須依積極證據，苟積極證據不足為不利於被告事實之認定
    時，即應為有利於被告之認定，更不必有何有利之證據，亦有最高法院三十年上
    字第八一六號判例可資參照。且告訴人之告訴，係以使被告受刑事訴追為目的，
    其陳述是否與事實相符，仍應調查其他證據以資審認，最高法院五十二年台上字
    第一三００號亦著有判例。另按本於「無罪推定」原則，法院認定被告果有該項
    犯罪事實者，需依卷內證據之顯現，已達「無庸置疑」，即無合理懷疑可能性之
    程度者，始可認定被告無罪，而所謂「無庸置疑」之程度，乃指須於通常一般之
    人均不致有所懷疑被告可能為無辜者之程度而言（最高法院七十六年度台上字第
    四九八六號判例參照），因而倘檢察官雖已證明被告之犯罪事實，但如有合理的
    懷疑，認被告可能無辜者，依「無庸置疑」的說服責任標準，審判者仍應宣告被
    告無罪。在此情形，雖可能讓有罪者消遙法外，但在刑事訴訟理論，寧可讓有罪
    者消遙法外，亦不可讓無罪者被誤判有罪，蓋「避免獄」正是刑事訴訟法重要
    目的之一，獄對被告生命、自由、名譽的剝奪皆屬不正（王兆鵬教授著「刑事
    舉發責任理論」參照）。
三、訊據被告丙○○堅決否認有右揭肇事逃逸之犯行，辯稱根本不知道自己有發生車
    禍，伊車子有投保高額保險，沒必要逃跑，因為若發生車禍，保險公司會賠償對
    方等語。查告訴人甲○○九十三年三月二日於偵查中稱：「問：計程車撞到您後
    ，有無加速離開？答：沒有。」九十三年十一月三日偵查中稱：「問：該部計程
    車撞到您後，有無停車？答：沒有。問：對方有無減速？答：沒有。問：對方有
    無加速離開？答：沒有，對方沒停下來，就繼續走。」參以證人乙○○雖證述有
    向被告按喇叭，但無法確定被告是否聽到等語，則被告辯稱不知道發生車禍應為
    可採。又刑法第一百八十五條之四肇事逃逸罪，以行為人明知肇事致人死傷而仍
    故意逃逸者，為其主觀之犯罪構成要件，是倘行為人不知自己有肇事致人死傷之
    行為事實而離去現場，自無遽以該罪相繩。此外，復查無其他積極證據證明被告
    犯罪，自應諭知無罪之判決。
據上論斷，應依刑事訴訟法第二百九十九條第一項前段、第三百零一條第一項、刑法
第二百八十四條第二項前段、第四十一條第一項前段、罰金罰鍰提高標準條例第一條
前段、第二條，判決如主文。
本案經檢察官丁○○到庭執行職務。
中     華     民     國     九十四     年     六     月      廿八       日
                                  臺灣臺中地方法院交通法庭
                                    審判長法官  許  金  樹
                                          法官  張  清  洲
                                          法官  郭  德  進
右正本證明與原本無異。
如不服本判決，應於判決送達後十日內向本院提出上訴狀( 應附繕本 )，上訴於臺灣
高等法院臺中分院。
                                          書記官
中     華     民     國    九十四     年     六     月      三十       日
中華民國刑法第二百八十四條第二項：
(過失傷害罪)
從事業務之人，因業務上之過失傷害人者，處一年以下有期徒刑、拘役或一千元以下
罰金，致重傷者，處三年以下有期徒刑、拘役或二千元以下罰金。
                                                                        Ａ
